【裁判字號】    99,交抗,2160
【裁判日期】    991208
【裁判案由】    違反道路交通管理處罰條例
【裁判全文】
臺灣高等法院交通事件裁定           99年度交抗字第2160號
抗  告  人
即受處分人  何宗欣
上列抗告人因違反道路交通管理處罰條例案件，不服臺灣板橋地
方法院，中華民國九十九年十一月八日所為裁定（九十九年度交
聲字第一二四六號），提起抗告，本院裁定如下：
    主  文
抗告駁回。
    理  由
一、原裁定略以：本件抗告人即受處分人何宗欣於民國九十九年
    三月十一日下午一時五十分許，騎乘車牌號碼ＳＧ８—３８
    ０號輕型機車行經三重市○○路○段與永福街之有燈光號誌
    管制交岔路口時，闖越紅燈左轉而違規，為臺北縣政府警察
    局三重分局永福派出所員警劉義中當場舉發等事實，業經證
    人即員警劉義中到庭證述明確，原處分機關依據道路交通管
    理處罰條例第五十三條第一項、第六十三條第一項第三款之
    規定，裁處受處分人罰鍰新臺幣（下同）一千八百元，並記
    違規點數三點，核無違誤，受處分人之異議為無理由，應予
    駁回等語。
二、抗告意旨略以：抗告人要求員警提出科學證據（照相或監視
    器），以釐清當時發生之情形，惟員警並未提出。原審未調
    查科學證據，僅憑員警說詞，是抗告人請求斟酌員警說詞並
    調查科學證據以釐真相。另亦有警員開出烏龍罰單或舉發錯
    誤之案例，法院亦撤銷原處分。依無罪推定原則法院應講求
    證據，若有科學證據可佐才能使民眾心服，而非僅以員警單
    方說詞為斷，讓抗告人實難接受，請再行調查證據云云。
三、按「汽車駕駛人，行經有燈光號誌管制之交岔路口闖紅燈者
    ，處新臺幣一千八百元以上五千四百元以下罰鍰。」、「汽
    車駕駛人有下列各款所列條款之一者，除依原條款處罰鍰外
    ，並予記點：三、有第四十三條、第五十三條或第五十四條
    情形之一者，各記違規點數三點。」，道路交通管理處罰條
    例第五十三條第一項、第六十三條第一項第三款分別定有明
    文。
四、經查：
（一）受處分人何宗欣於九十九年三月十一日下午一時五十分許
      ，騎乘ＳＧ８—３８０號輕型機車自臺北縣三重市○○路
      ○段往三和路方向行駛，行經力行路與永福街、屬有燈光
      號誌管制之交岔路口時，在紅燈亮起之情形下逕自左轉之
      事實，為受處分人自承在卷，並據證人即舉發本件違規之
      台北縣政府警察局三重分局永福派出所警員劉義中於原審
      九十九年八月十二日到庭具結證稱：「九十九年三月十一
      日，當時我要返回分局，是在勤務中，當時我一個人騎乘
      機車，我沿力行路往大勇街的方向直行，我停在力行路與
      永福街口等紅燈，看到異議人騎機車由力行路往三和路方
      向騎過來，他跟我是對向，異議人紅燈左轉永福街，我見
      狀就將異議人在永福街攔下，當場舉發。」、「（你能確
      認異議人左轉永福街時，號誌是紅燈嗎？）我自己就是在
      等紅燈，而異議人在我的對向，號誌狀況應為一致，且當
      時交通號誌運轉正常。」、「（你是在停等紅燈多久後看
      到異議人左轉？有無其他車輛跟著左轉？）我停下來十秒
      後，才看到異議人左轉，其後並無其他車輛跟著左轉。」
      等語綦詳。
（二）按闖紅燈等交通違規行為，本係在瞬間發生，委由當場執
      行取締違規警員之判斷，並立即取締，此為達成維持交通
      秩序目的所必要。依現有交通法規，並未就舉發交通違規
      行為，限制於須以科學儀器所採證據，而摒除單憑執法人
      員舉發之相關規定，此觀之道路交通管理處罰條例第七條
      、第七條之一、第七條之二規定自明。又交通警員製單舉
      發違反道路交通管理處罰條例所列之違規事實，本質上為
      行政處分，係公務員基於職務上權力，依法就特定之具體
      事件所為具有公法上效果之單方行政行為，基於公務員為
      公法上行為具有公信力之原則，該行政行為當可被推定為
      真正，其據以依法處分之事實認定亦為正確無誤，此公信
      原則，乃立法者賦予行政機關制定違反道路交通事件統一
      裁罰標準及處理細則，使執勤警員得當機處分，以維護交
      通秩序、安全之行政目的，否則透過公權力行為以即時維
      護交通秩序之行政目的將難以達成。
（三）本件抗告意旨雖稱：原裁定僅憑警員之證述即認定其有闖
      紅燈之違規行為，其無法接受，請求調查科學證據（照相
      或監視器）以釐清事實云云。惟查，一般執行警員就交通
      違規取締受有專門訓練，對於道路使用人之動態具有較高
      之注意，其誤判之可能性較低，本件執勤警員即證人劉義
      中與抗告人復無怨隙，應無故意設詞誣陷抗告人之動機與
      必要。況依前揭說明，現有交通法規並未限制舉發交通違
      規必須以科學儀器採證，抗告人請求調查科學證據，核屬
      無據。抗告人既未就執勤警員之舉發，提出積極證據釋明
      其有發生錯誤之情形，法院亦查無任何證據足資證明證人
      有捏造事實違法取締之情事，則執勤警員本其維護交通秩
      序、安全職責所為之舉發，自應受到合法、正確之推定。
（四）綜上所述，本件受處分人違規事實明確，原審因認原處分
      機關分別依道路交通管理處罰條例第五十三條第一項、第
      六十三條第一項第三款之規定，裁處受處分人罰鍰一千八
      百元，並記違規點數三點，核無違誤，而駁回受處分人於
      原審之異議，揆諸前揭之規定，並無不當。受處分人之抗
      告為無理由，應予駁回。
五、依道路交通管理處罰條例第八十九條，道路交通案件處理辦
    法第二十六條，刑事訴訟法第四百十二條裁定如主文。
中    華    民    國    99    年     12     月    8   日
                  刑事第十八庭審判長法  官  吳鴻章
                                    法  官  周政達
                                    法  官  曾淑華
以上正本證明與原本無異。
不得再抗告。
                                    書記官  初玲玲
中    華    民    國    99    年    12     月    8    日

司法院資訊處製作；財團法人民間司法改革基金會備份。
